臺灣高雄地方法院刑事判決　　　　　　 96年度交易字第406號
公　訴　人　臺灣高雄地方法院檢察署檢察官
被　　　告　乙○○
選任辯護人　陳仁豪律師
上列被告因過失致死案件，經檢察官提起公訴（95年度偵字第31
409 號），被告於準備程序為有罪之陳述，經本院裁定依簡式審
判程序審理，判決如下：
    主  文
乙○○過失致人於死，處有期徒刑陸月，如易科罰金，以新臺幣
壹仟元折算壹日。緩刑貳年。
    事  實
一、乙○○考領有普通小型車駕駛執照，於民國95年7 月18日上
    午8 時30分許，駕駛車牌號碼ZB -9392號自小貨車，沿高雄
    縣大寮鄉○○村○○路由北往南方向行駛，行經該路段76號
    前時，本應注意汽車駕駛人欲超越同一車道之前車時，須先
    按鳴喇叭二單響或變換燈光一次，但不得連續密集按鳴喇叭
    或變換燈光迫使前車允讓。前行車減速靠邊或以手勢或亮右
    方向燈表示允讓後，後行車始得超越。超越時應顯示左方向
    燈並於前車左側保持半公尺以上之間隔超過，行至安全距離
    後，再顯示右方向燈駛入原行路線，而依當時情形，天候晴
    、日間自然光線，路面乾燥無缺陷，並無不能注意之情事，
    竟疏未注意及此貿然超車，適有吳張雪娥騎乘車牌號碼WAP-
    430 號輕型機車同向在前行駛至上址，遭乙○○之自小貨車
    右側車身擦撞機車左側車身，致吳張雪娥人車倒地，受有頭
    部外傷併右側腦挫傷性出血、呼吸衰竭等傷害，經送醫急救
    照護，延至同年9 月13日不治死亡。乙○○於事發當日報警
    處理，留在肇事現場向前往處理之員警坦承為肇事者，並隨
    吳張雪娥送醫就診，自首並接受裁判。
二、案經吳張雪娥之女甲○○訴由高雄縣政府警察局林園分局報
    告臺灣高雄地方法院檢察署檢察官偵查起訴。
    理  由
一、本案被告乙○○所犯為死刑、無刑徒刑或最輕本刑為3 年以
    上有期徒刑以外之罪，其於準備程序中就被訴犯罪事實，為
    有罪之陳述，經法官告知簡式審判程序之旨，並聽取當事人
    意見後，依刑事訴訟法第273 條之1 第1 項規定，裁定進行
    簡式審判程序，合先指明。
二、上開犯罪事實，業經被告乙○○於警詢、偵查及本院審理時
    坦承不諱，參以卷附肇事現場監視器錄影畫面4 張（見95年
    度偵字第31409 號偵查卷第8 、9 頁），可證被告駕駛上開
    自小貨車肇事時，係自後超越被害人吳張雪娥所騎乘之機車
    ，因超車不當致發生擦撞，被害人因此人車倒地之事實，堪
    予認定，此外，另有道路交通事故現場圖、道路交通事故調
    查報告表(一)(二)及車禍現場暨車損照片共12張在卷可參；而吳
    張雪娥因本件車禍送醫急救，而受有頭部外傷併右側腦挫傷
    性出血、呼吸衰竭等傷害，並延至同年9 月13日不治死亡之
    事實，則有長庚醫院疾病診斷證明書1紙 、被害人吳張雪娥
    病歷資料1 份附卷可考，嗣經台灣高雄地方法院檢察署檢察
    官督同法醫師相驗屬實，製有相驗屍體證明書、臺灣高雄地
    方法院檢察署驗斷書各1 份、解剖照片27張，及另有法務部
    法醫研究所（95）醫鑑字第1877號鑑定書可憑，是因本件車
    禍死亡之事實，應可認定。
三、按汽車駕駛人欲超越同一車道之前車時，須先按鳴喇叭二單
    響或變換燈光一次，但不得連續密集按鳴喇叭或變換燈光迫
    使前車允讓。前行車減速靠邊或以手勢或亮右方向燈表示允
    讓後，後行車始得超越。超越時應顯示左方向燈並於前車左
    側保持半公尺以上之間隔超過，行至安全距離後，再顯示右
    方向燈駛入原行路線，道路交通安全規則第101 條第1 項第
    3 款、第5 款定有明文，被告既領有普通小型車駕駛執照，
    自無不知之理，當應確實注意並遵守之。查本件車禍發生時
    ，天候晴、日間自然光線，路面乾燥無缺陷，並無不能注意
    之情事，詎被告竟疏於注意及此，貿然超車，導致被害人吳
    張雪娥受有前揭之傷害，嗣而不治死亡，其行為顯有過失，
    且其過失行為與被害人之死亡結果間亦有相當因果關係，應
    屬明確，且此經臺灣省高屏澎區車輛行車事故鑑定委員會鑑
    定之結果亦採同一見解，有該委員會96年1 月19日高屏澎鑑
    字第951204號函暨函附鑑定意見書在卷可按，附此敘明。綜
    上所述，本件事證已臻明確，被告過失致死之犯行洵堪認定
    ，應予依法論科。
四、核被告所為，係犯刑法第276 條第1 項之過失致人於死罪。
    被告於肇事後，並未逃逸，留在現場主動向警方表明為肇事
    者，並隨同被害人就醫，自首而接受裁判一節，業據被告供
    述在卷，核與告訴人於本院之陳述相符，並有道路交通事故
    調查報告表(二)1 紙在卷可憑，是以被告對於未經發覺之犯罪
    自首而接受裁判，應依刑法第62條前段之規定，減輕其刑。
    爰審酌被告因一時疏失即釀成本件道路交通事故，使被害人
    因而死亡，並造成被害人家屬精神上莫大之創傷與無可挽回
    之遺憾，行為實有非當，惟念及被告於偵審程序中，始終坦
    承犯行，並於本院高雄簡易庭與告訴人調解成立，有96年5
    月23日言詞陳述筆錄、調解程序筆錄、陳報狀各1 份可考，
    犯後態度尚稱良好，又無其他前科紀錄，有臺灣高等法院被
    告前案紀錄表1 份可憑，素行良好等一切情狀，量處如主文
    所示之刑，復參酌被告職業為工、教育程度為國中畢業、家
    庭經濟狀況勉持各節（此見警詢調查筆錄受詢問人欄即明）
    ，諭知以1,000 元折算1 日之易科罰金折算標準。
五、末查，被告前未曾因故意犯罪受有期徒刑以上刑之宣告，有
    上開被告前案紀錄表1 份在卷足憑，其因一時開車不慎，偶
    罹刑典，且其犯後坦承犯行，並已與告訴人調解成立，態度
    尚稱良好，俱如前述，經此罪刑之宣告後，當知所警惕，信
    無再犯之虞，本院認前開所宣告之刑，以暫不執行為適當，
    爰依刑法第74條第1 項第1 款之規定，予以宣告緩刑2 年，
    以啟自新。
據上論斷，應依刑事訴訟法第273 條之1 第1 項、第299 條第1
項前段，刑法第276 條第1 項、第62條前段、第41條第1 項前段
、第74條第1 項第1 款，刑法施行法第1 條之1 ，判決如主文。
本案經檢察官丙○○到庭執行職務。
中　　華　　民　　國　　96　　年　　5 　　月　　31　　日
                   交通法庭  法　官  鄭凱文
以上正本證明與原本無異。
如不服本判決，應於收受送達後10日內向本院提出上訴書狀。
中　　華　　民　　國　　96　　年　　5 　　月　　31　　日
                              書記官  林慧芬
附錄本案論罪法條：
《刑法第276 條第1 項》
因過失致人於死者，處2 年以下有期徒刑、拘役或2000元以下罰
金。
《刑法施行法第1 條之1 》
中華民國94年1 月7 日刑法修正施行後，刑法分則編所定罰金之
貨幣單位為新臺幣。
94年1 月7 日刑法修正時，刑法分則編未修正之條文定有罰金者
，自94年1 月7 日刑法修正施行後，就其所定數額提高為30倍。
但72年6 月26日至94年1 月7 日新增或修正之條文，就其所定數
額提高為3 倍。
